【裁判字號】    98,訴,1096
【裁判日期】    980831
【裁判案由】    毒品危害防制條例
【裁判全文】
臺灣臺北地方法院刑事判決              98年度訴字第1096號
公  訴  人  臺灣臺北地方法院檢察署檢察官
被      告  甲○○
上列被告因違反毒品危害防制條例案件，經檢察官提起公訴（98
年度偵續字第280號），被告於準備程序中就被訴事實為有罪之
陳述，經本院裁定依簡式審判程序審理後，判決如下：
    主  文
甲○○幫助施用第一級毒品，累犯，處有期徒刑陸月，如易科罰
金，以新臺幣壹仟元折算壹日。扣案之第一級毒品海洛因（不含
外包裝袋，合計淨重壹點陸柒克）沒收銷燬，包裝上開毒品之外
包裝袋肆個均沒收。
    事  實
一、甲○○前因肅清煙毒條例案件，經本院判處有期徒刑3年2月
    ，於民國83年10月7日入監執行，並於85年1月16日因縮短刑
    期假釋出監，復於86年5月31日撤銷假釋後，又於95年11月
    22日入監執行，並經本院以96年聲減字第1371號裁定減刑並
    定應執行有期徒刑1年7月15日，嗣於97年3月12日執行完畢
    出監。詎猶不知警惕，明知海洛因為毒品危害防制條例第2
    條第2項第1款所規定之第一級毒品，不得持有或施用，竟基
    於幫助李國燊施用第一級毒品海洛因之犯意，於98年1月10
    日，在臺北市萬華區受李國燊委託，約定雙方各出資新臺幣
    （下同）1萬元合資購買第一級毒品海洛因，由甲○○於同
    日在臺北縣三重市向綽號「高個子」男子購得海洛因共8 小
    包，李國燊於同年月14日向甲○○取得部分海洛因後，於同
    日晚間7時許在臺北市○○○路○段142巷20弄10號12樓住處
    施用（李國燊所涉施用第一級毒品部分業經檢察官依毒品戒
    癮治療後為緩起訴處分）。嗣李國燊於98年1月16日下午4時
    許，前往臺北市○○區○○路2段504巷18號8樓甲○○住處
    欲取用剩餘之海洛因時，為警查獲，並在甲○○住處扣得其
    所合資購買之海洛因4包（不含空包裝袋合計淨重1. 67 公
    克，純度32.46%，純質淨重0.54公克）。
二、案經臺北市政府警察局信義分局報請臺灣臺北地方法院檢察
    署檢察官偵查起訴。
    理  由
一、本件被告所犯，均係死刑、無期徒刑或最輕本刑為3年以上
    有期徒刑以外之之罪，亦非高等法院管轄第一審案件，於本
    院準備程序進行中，被告先就被訴事實為有罪之陳述，經告
    知被告簡式審判程序之旨，並聽取檢察官及被告之意見後，
    本院合議庭裁定由受命法官進行簡式審判程序，是本件之證
    據調查，依刑事訴訟法第273條之2規定，不受同法第159 條
    第1項、第161條之2、第161條之3、第163條之1及第164條至
    第170條規定之限制，合先敘明。
二、前揭事實，業據被告甲○○於偵查及本院審理時坦承不諱（
    見本院卷、98年度偵續字第28 0號卷第8頁至9頁），核與證
    人李昆燊之證述大致相符（見臺灣臺北地方法院檢察署98
    年度偵續字第280號卷第7頁至8頁），另被告於98年1月16日
    為警查獲時扣案之粉末四包，經鑑驗結果確均含有海洛因成
    分（不含空包裝袋合計淨重1.67公克，純度32.46%，純質淨
    重0.54公克，空包裝總重1.04公克），此有法務部調查局濫
    用藥物實驗室鑑定書98年2月19日調科壹字第09823005110
    號函附卷可稽（見臺灣臺北地方法院檢察署98年度偵續字第
    280號卷第32頁）。又證人李國燊於同年月14日晚間7時許，
    向被告取得其合資購買海洛因1包後，在臺北市○○○路○段
    142巷20弄10號12樓住處施用該第一級毒品一案，業經檢察
    官以98年度毒偵字第448號為緩起訴處分，此有前揭緩起訴
    處分書在卷可憑（見同上偵卷第48頁至51頁），足認被告任
    意性自白核與事實相符，應堪採信。本案事證明確，被告之
    犯行堪以認定，應依法論科。
三、按無償受他人委託，代為購買毒品後交付委託人，以便利、
    助益委託人施用者，為幫助施用；苟以便利、助益委託人販
    賣者，則為幫助販賣，其行為人於購入毒品之始，即係為委
    託人而持有（似他主占有），並非購入後始另行起意，交付
    而移轉毒品之所有權予委託人。此與轉讓毒品，係指原未受
    他人委託而基於為自己之意思（似自主占有）購買後，始起
    意將其所有之毒品，以移轉所有權之意思交付他人之情形，
    顯然有別，此有最高法院98年度台上字3670號判決意旨足資
    。查本件被告係與李國燊合資購買第一級毒品海洛因，為無
    償受他人委託，代為購買第一級毒品海洛因後交付委託人李
    國燊，以便利、助益委託人施用，為幫助施用。是核被告所
    為係犯刑法第30條第1項、毒品危害防制條例第10條第1項之
    幫助施用第一級毒品罪。被告持有第一級毒品海洛因之低度
    行為，已為幫助施用之高度行為所吸收，不另論罪。另被告
    有事實欄所列犯罪科刑執行情形，此有臺灣高等法院被告前
    案紀錄表1紙在卷可稽，被告於受徒刑執行完畢後，5年內故
    意再犯本件有期徒刑以上之本罪，應依刑法第47條第1項規
    定論以累犯，並加重其刑。又被告幫助施用第一級毒品，應
    依正犯之刑減輕其刑，並依刑法第71條第1項先加後減。爰
    審酌被告以合資購買毒品之方式幫助他人施用第一級毒品，
    足以戕害他人身心，危害社會秩序，及其幫助施用毒品之數
    量、次數，犯案後尚能坦承犯行之態度，暨其智識程度、生
    活狀況等一切情狀，量處如主文所示之刑。又扣案之第一級
    毒品（不含空包裝袋合計淨重1.67公克，純度32.46%，純質
    淨重0.54公克），為被告與李國燊所合資購買之毒品，應依
    毒品危害防制條例第18條第1項前段規定宣告沒收並銷燬之
    。另扣案之海洛因外包裝袋四個，有防止毒品裸露、逸出及
    潮濕之功用，並均便於攜帶使用，為供被告犯本罪所用之物
    ，且為被告所有，此據被告於偵查及本院審理時陳明在卷，
    爰依刑法第38條第1項第2款規定宣告沒收。至於扣案之電子
    磅秤一具、2500元、注射針筒1支、SIM卡1張、空分裝袋4個
    、分裝用吸管1支，並無證據證明與本案被告之幫助施用犯
    行有關，爰不為沒收之諭知。
據上論斷，應依刑事訴訟法第273條之1第1項、第299條第1項前
段，毒品危害防制條例第10條第1項、第18條第1項前段，刑法第
11條前段、第30條第1項、第2項、第47條第1項、第41條第1項前
段、第38條第1項第2款，判決如主文。
本案經檢察官林冠佑到庭執行職務
中    華    民    國    98    年    8     月    31    日
                  刑事第五庭    法  官  李宜娟
上正本證明與原本無異。
如不服本判決應於收受送達後10日內向本院提出上訴書狀，並應
敘述具體理由；其未敘述上訴理由者，應於上訴期間屆滿後20日
內向本院補提理由書（均須按他造當事人之人數附繕本）「切勿
逕送上級法院」。
                                書記官  張華瓊
中    華    民    國    98    年    9     月    2     日
附錄本案論罪科刑法條：
毒品危害防制條例第10條
施用第一級毒品者，處 6 月以上 5 年以下有期徒刑。
施用第二級毒品者，處 3 年以下有期徒刑。


司法院資訊處製作；財團法人民間司法改革基金會備份。
